【裁判字號】    98,易,3082
【裁判日期】    990129
【裁判案由】    詐欺
【裁判全文】
臺灣板橋地方法院刑事判決              98年度易字第3082號
公  訴  人  臺灣板橋地方法院檢察署檢察官
被      告  丙○○
上列被告因詐欺案件，經檢察官提起公訴（98年度偵字第29203
號）暨移送併辦（臺灣板橋地方法院檢察署98年度偵字第26387
號），因被告於本院準備程序中就被訴事實為有罪之陳述，本院
告知被告簡式審判程序之旨，並聽取當事人之意見後，合議庭裁
定改由受命法官獨任依簡式審判程序進行，判決如下：
    主  文
丙○○幫助意圖為自己不法之所有，以詐術使人將本人之物交付
，累犯，處有期徒刑肆月，如易科罰金，以新臺幣壹仟元折算壹
日。
    事  實
一、丙○○前因賭博案件經臺灣高等法院以96年度上易字第1286
    號判決判處有期徒刑9 月確定，嗣於民國97年11月16日執行
    完畢。詎猶不知悔改，其預見將自己申請開立之金融帳戶提
    供他人使用，可能幫助他人遂行詐欺取財之犯罪目的，竟仍
    以縱有人以其金融帳戶實施詐欺取財犯行，亦不違背其本意
    之幫助犯意，於98年6 月24日下午約1 時許，在臺北縣三重
    市○○○路天臺廣場附近，將其所有安泰商業銀行（下稱安
    泰銀行）新莊分行帳號00000000000000號帳戶之存摺、提款
    卡及密碼，交付予真實姓名年籍均不詳之成年人及其所屬詐
    騙集團向不特定民眾詐財匯款之用。該集團成員於取得上開
    帳戶之存摺、提款卡及密碼後，旋即意圖為自己不法之所有
    ，分別為下列犯行：
(一)於98年6 月26日某時許，由該集團某真實姓名年籍均不詳之
    成年人佯為雅虎奇摩拍賣之賣家，撥打電話予乙○○，向乙○○佯稱因其於簽收單據繳費圈選錯誤，將其付款方式圈選
    設定為分期付款，須依指示操作提款機才能取消分期付款之
    設定云云，致乙○○因而陷於錯誤，旋於同日晚上9 時17分
    許、9 時37分許，依對方指示至自動櫃員機前操作，分別匯
    款新臺幣（下同）29,989元、20,983元，至丙○○上開安泰
    銀行新莊分行帳戶內，迨匯款後，始知受騙。
(二)於98年6 月26日某時許，由該集團某真實姓名年籍均不詳之
    成年人佯為郵局人員，撥打電話予甲○○，向甲○○佯稱日
    前在網路購物時，因作業人員疏失，將其付款方式設定為分
    期付款，須依指示操作提款機以解除扣款設定云云，致甲○○因而陷於錯誤，旋於同日晚上11時8 分許，依對方指示至
    自動櫃員機前操作，因而匯款9,999 元至丙○○上開安泰銀
    行新莊分行帳戶內，迨匯款後，始知受騙。
二、案經臺北縣政府警察局新莊分局報告臺灣板橋地方法院檢察
    署檢察官偵查起訴及移送併辦。
    理  由
一、按本案被告丙○○所犯係死刑、無期徒刑、最輕本刑為3 年
    以上有期徒刑以外之罪，其於準備程序就前揭被訴事實為有
    罪之陳述，經受命法官告知簡式審判程序之旨，並聽取其與
    公訴人之意見後，本院認無不得或不宜改依簡式審判程序進
    行之處，爰依刑事訴訟法第273 條之1 第1 項、第284 條之
    1 之規定，裁定本件由受命法官獨任進行簡式審判程序，合
    先敘明。
二、上揭事實，業據被告於本院審理時坦承不諱，核與被害人乙○○、甲○○於警詢時指述之情節相符，並有內政部警政署
    反詐騙諮詢專線紀錄表1 紙、臺北縣政府警察局永和分局中
    正橋派出所受理詐騙帳戶通報警示簡便格式表2 紙、臺北縣
    政府警察局永和分局中正橋派出所受理刑事案件報案三聯單
    、郵局自動櫃員機交易明細表、中國信託商業銀行自動櫃員
    機交易明細表各1 紙、安泰商業銀行新莊分行（98）安莊法
    作字第181 號函暨檢附帳號00000000000000號帳戶之開戶資
    料、客戶存提記錄單在卷可稽（見98年度偵字第29203 號卷
    第6 、8 至14頁、98年度偵字第26387 號卷第13至16頁），
    足認被告自白核與事實相符，自可採為認定事實之依據，
    本件事證明確，被告上開犯行，堪予認定。
三、按刑法上之幫助犯，係對於犯罪與正犯有共同之認識，而以
    幫助之意思，對於正犯資以助力，而未參與實施犯罪之行為
    者而言（最高法院75年度臺上字第1509號、88年度臺上字第
    1270號判決參照）。是以，如未參與實施犯罪構成要件之行
    為，而係出於幫助之意思提供助力，即屬幫助犯，而非共同
    正犯。本件被告基於幫助之不確定犯意，將其所有上開安泰
    銀行新莊分行之存摺、提款卡及密碼等物，交付予真實姓名
    年籍均不詳之成年人士及其所屬之詐騙集團使用，用以詐騙
    被害人乙○○、甲○○，遂行詐欺取財之犯行，固如上述，
    然被告單純提供帳戶供人使用之行為，並不等同於向被害人
    等施以欺罔之詐術行為，且亦無證據證明被告有參與詐欺取
    財犯行之構成要件行為，是揆諸前揭說明，核其所為，係犯
    刑法第30條第1 項前段、第339 條第1 項之幫助詐欺取財罪
    。被告以一行為，提供上開安泰銀行新莊分行帳戶，幫助詐
    騙集團詐騙被害人乙○○、甲○○，屬一行為觸犯數同一罪
    名之同種想像競合犯，應依刑法第55條規定，從一情節較重
    之幫助詐欺取財罪處斷。被告幫助他人犯上開詐欺取財罪，
    爰依刑法第30條第2 項之規定，按正犯之刑減輕之。又被告
    有事實欄所列前揭犯罪前科紀錄，有臺灣高等法院被告前案
    紀錄表可稽，其受有期徒刑之執行完畢，5 年以內故意再犯
    本件有期徒刑以上之罪，應依刑法第47條第1 項規定，加重
    其刑；被告同時有上述刑之加重及減輕事由，爰依刑法第71
    條第1 項規定，先加重後減輕之。至公訴人雖未就被告幫助
    詐騙集團詐欺被害人甲○○財物部分提起公訴，惟此部分與
    原起訴部分，有上開想像競合犯之裁判上一罪關係，應為原
    起訴效力所及，本院自得併予審究，附此敘明。爰審酌被告
    提供帳戶予詐欺集團使用，所為已影響社會正常交易安全，
    增加被害人尋求救濟之困難，並使犯罪之追查趨於複雜，兼
    衡其素行、犯罪動機、目的、手段、造成被害人財產損失程
    度，及其犯後坦承犯行之態度等一切情狀，量處如主文所示
    之刑，並諭知易科罰金之折算標準，以資懲儆。
據上論斷，應依刑事訴訟法第273 條之1 第1 項、第299 條第1
項前段，刑法第30條第1 項前段、第2 項、第339 條第1 項、第
55條、第47條第1 項、第41條第1 項前段，刑法施行法第1 條之
1 ，判決如主文。
本案經檢察官張慶林到庭執行職務。
中    華    民    國    99    年    1     月    29    日
                  刑事第十二庭  法  官  錢衍蓁
上列正本證明與原本無異。
如不服本判決，應於判決送達後10日內敘明上訴理由，向本院提
出上訴狀 (應附繕本) ，上訴於臺灣高等法院。其未敘述上訴理
由者，應於上訴期間屆滿後20日內向本院補提理由書「切勿逕送
上級法院」。
                                書記官  劉靜慧
中    華    民    國    99    年    1     月    29    日
附錄本案論罪科刑法條全文：
中華民國刑法第339條
意圖為自己或第三人不法之所有，以詐術使人將本人或第三人之
物交付者，處5年以下有期徒刑、拘役或科或併科1千元以下罰金
。
以前項方法得財產上不法之利益或使第三人得之者，亦同。
前二項之未遂犯罰之。

司法院資訊處製作；財團法人民間司法改革基金會備份。
